---
title: "datos"
output: 
  github_document
---

```{r setup, include=FALSE}
library(datos)
library(ggplot2)
library(dplyr)
library(purrr)
knitr::opts_chunk$set(echo = TRUE)
```

[![CRAN status](https://www.r-pkg.org/badges/version/datos)](https://cran.r-project.org/package=datos)
[![Travis-CI Build Status](https://travis-ci.org/cienciadedatos/datos.svg?branch=master)](https://travis-ci.org/cienciadedatos/datos)
[![Coverage status](https://codecov.io/gh/cienciadedatos/datos/branch/master/graph/badge.svg)](https://codecov.io/github/cienciadedatos/datos?branch=master)

Este paquete provee la traducción de datos al español.  Los datos originales provienes de diferentes paquetes de R.  Estos son los datos utilizados para los ejercicios de el libro "R para la Ciencia de Datos" (R for Data Science).  Este paquete se puede utilizar junto con el libro, o independientemente.

## Instalación

El paquete está disponible en GitHub, y puede ser instalando utilizando `remotes`:

```
remotes::install_github()("cienciadedatos/datos")
```

## Requisitos

El paquete se concentra en traducir los datos en el momento que los necesita.  **El paquete que contiene los datos en ingles tiene que ya estar instalado**.

Estos son los paquetes necesarios:

```{r, echo = FALSE}
specs <- list.files("inst/specs")
all <- map(file.path("inst", "specs", specs), yaml::read_yaml)
sources <- map_chr(all, ~.x$df$source)
packages <- map(strsplit(sources, "::"), ~.x[[1]])
d <- map_chr(strsplit(sources, "::"), ~.x[[2]])
translated <- paste0("'", paste0(d, collapse = "', '"), "'")
knitr::kable(data.frame(Paquetes = as.character(unique(packages))))
```


## Traducciones

Las traducciones disponibles dentro de `datos` son las siguientes:

```{r, echo=FALSE}
results <- help.search("datasets", package = "datos")
datos <- results$matches[c("Name", "Title")]
knitr::kable(stats::setNames(datos, c("Nombre", "Título")))
```

## Uso

La libreria `datos` tiene que ser cargada en su sesión de R.

```{r}
library(datos)
library(ggplot2)
library(dplyr)
```

Las variables que contienen los datos van a estar disponible para su uso inmediatemante. Pero, los datos no se van a traducir hasta que la variable sea "llamada" dentro de código que escribas. En este ejemplo, los datos `diamonds`, proveniente de `ggplot2`, se cargan en la memoria R cuando la utilizamos por primera vez.

```{r}
glimpse(diamantes)
```

La variable `diamantes` se puede utilizar como cualquier data set en R

```{r}
diamantes %>%
  filter(corte == "Bueno") %>%
  ggplot() +
  geom_boxplot(aes(claridad, precio, fill = claridad)) +
  theme(legend.position = "none") +
  labs(title = "Diamantes", subtitle = "Precio y claridad")
```

