---
title: "datos"
output: 
  github_document
---

```{r setup, include=FALSE}
library(datos)
knitr::opts_chunk$set(echo = TRUE)
```

[![Travis-CI Build Status](https://travis-ci.org/cienciadedatos/datos.svg?branch=master)](https://travis-ci.org/cienciadedatos/datos)

Este paquete provee el conjuntos de datos ya traducidos que van a ser la base para la traducción del libro R4DS.  La idea es, eventualmente, publicar este paquete en CRAN, para que los lectores del libro puedan practicar los ejercicios en español.

## Instalación

El paquete está disponible en GitHub, y puede ser instalando utilizando `devtools`:

```
devtools::install_github("cienciadedatos/datos")
```

## Uso

Después de instalar el paquete. Utilice la función `data()` para ver qué sets de datos están disponibles:

```r
data(package = "datos")
```


```
Data sets in package ‘datos’:

bateadores                  Tabla de bateadores
diamantes                   Precio de 50,000 diamantes
encuesta                    Muestra de variables categóricas de una encuesta social
fiel                        Datos del geiser Viejo Fiel (Old Faithful)
millas                      Datos de economía de combustible de 1999 y 2008 para 38
                            modelos populares de automóviles
mtautos                     Pruebas de ruta de automóviles de Motor Trend
paises                      Datos de Gapminder
presidencial                Periodos de 11 presidentes, desde Eisenhower a Obama
tabla1                      Registros de tuberculosis de la Organización Mundial de
                            la salud (1era variante)
tabla2                      Registros de tuberculosis de la Organización Mundial de
                            la salud (2da variante)
tabla3                      Registros de tuberculosis de la Organización Mundial de
                            la salud (3era variante)
tabla4a                     Registros de tuberculosis de la Organización Mundial de
                            la salud (3era variante)
tabla4b                     Registros de tuberculosis de la Organización Mundial de
                            la salud (3era variante)
tabla5                      Registros de tuberculosis de la Organización Mundial de
                            la salud (3era variante)
vuelos                      Datos de vuelos           
```

Después puede utilizar el paquete para sus ejercicios o para la traducción:

```{r}
library(datos)
dplyr::glimpse(diamantes)
```

Estos datos tambien tendrán su propio archivo de ayuda.  

```r
?diamantes
```

```
diamantes {datos}	R Documentation
Precio de 50,000 diamantes

Description

Un set de datos que contiene los precios de casi 54,000 diamantes.

Usage

diamantes
Format

Un data.frame con 53,940 líneas y 10 variables

precio
Precio en dólares US (\$326–\$18,823)

quilate
Peso del diamante (0.2–5.01)

corte
Calidad del corte (Regular, Bueno, Muy bueno, Premium, Ideal)

color
Color del diamante, de J (peor) a D (mejor)

claridad
Medida de qué tan claro es el diamante (I1 (peor), SI1, SI2, VS1, VS2, VVS1, VVS2, IF (mejor))

profundidad
Porcentaje de la profundidad total = z / mean(x, y) = 2 * z / (x + y) (43–79)

tabla
Ancho de la parte superior del diamante con relación a su punto más ancho (43-95)

x
Largo en milímetros

y
Ancho en milímetros

z
Profundidad en milímetros

[Package datos version 0.0.0.9000 Index]
```

## Traducciones

Despues de instalar el paquete.  La parte mas importante es el archivo YAML; aquí hay una muestra de cómo se traduce el set de datos `ggplot2::diamonds`:

```yml
df:
  source: ggplot2::diamonds
  name: diamantes
variables:
  price:
    trans: precio
    desc: Precio en dolares US
  carat:
    trans: quilate
    desc: Peso del diamante
  cut:
    trans: corte
    desc: Calided del corte
    values:
      Good: Bueno
      Very Good: Muy bueno
      Fair: Regular
  clarity:
    trans: claridad
    desc: Medida de que tan claro es el diamante
  depth:
    trans: profundidad
    desc: Porcentaje total de la profundidad
  table:
    trans: tabla
    desc: Medida de la parte mas ancha del diamante
  x:
    trans: x
    desc: Largo in milimetros
  y:
    trans: y
    desc: Ancho in milimetros
  z:
    trans: z
    desc: Profundidad en milimetros
help:
  name: diamantes
  alias: diamantes
  title: Precio de 50,000 diamantes
  description: Un set que contiene los precios de casi 54,000 diamantes.
  usage: diamantes
  format: Un data.frame con 53,940 lineas y 10 variables
```

Crear un nuevo archivo YAML es fácil. Se puede crear en RStudio abriendo un nuevo archivo *text* o usando Notepad.  

Lo importante es usar los espacios y los dos puntos en los lugares apropiados.  Utilice la muestra para saber cuál es el patrón a seguir.

### Usando `datalang`

El paquete `datalang` es el que se va a utilizar para hacer la traduccion del los datos.  Para instalar use:

``` r
# install.packages("devtools")
devtools::install_github("cienciadedatos/datalang")
```

Despues de grabar el archivo en su *Working Directory*, utilize la función `translate_data()`

```r
library(datalang)
translate_data(ggplot2::mpg, "mi_traduccion.yml")
```

## Actualizando el paquete

Si quiere actualizar el paquete entero, utilize el commando: `datalang::translate_folder()`.  Este comando va a crear las traducciones, los archivos de ayuda, y los va a grabar en el lugar apropiado. 

## Compartir traducciones

Una vez completado el archivo YAML, mándelo por medio de un Issue en GitHub, o por medio del canal oficial del proyecto en Slack.
