---
title: "datos"
output: github_document
---

```{r setup, include=FALSE}
library(datos)
knitr::opts_chunk$set(echo = TRUE)
```
Actualmente, el paquete `datos` tiene dos funciones:

1. Provee los sets de datos ya traducidos que van a ser la base para la traduccion del libro R4DS.  La idea is the eventualmente publicar este paquete en CRAN, para que los estudiantes del libro puedan hacer los ejercicios.

1. Provee una manera de facilitar las traducciones de sets de datos mediante el uso de una archivo YAML. Esto permite evitar codigo repititivo, y abre las puertas a mas usuarios a proveer traducciones del los nombres de las variables y sus valores.  Este metodo va a permitir traducir los mismos sets de datos en otros idiomas ademas.

Eventualmente, este paquete va a ser dividido en dos paquetes que se concentraran en uno de las dos funciones.  Esto permitira reducir el numero de dependencias del paquete `datos`, y permitira que el mismo metodo pueda ser utilizado para traducir los sets de datos en otros idiomas.

## Instalacion

El paquete esta disponible en GitHub, y puede ser installado utilizadon `devtools`:

```
devtools::install_github("cienciadedatos/datos")
```

## Uso

Despues de instalar el paquete.  Utilice la funcion `data()` para ver que sets de datos estan disponibles:

```r
data(package = "datos")
```

El resultado sera algo asi:

```
Data sets in package ‘datos’:

diamantes                 
millas       
```

Despues puede utlizar el paquete para sus ejercicios or para la traduccion:

```{r}
library(datos)
dplyr::glimpse(millas)
```

## Traducciones

Despues de instalar el paquete.  La parte mas importante es el archivo YAML, aqui hay una muestra de como se traduce el set de datos `ggplot2::diamonds`:

```yml
variables:
  manufacturer:
    trans: fabricante
  model:
    trans: modelo
  displ:
    trans: despl
  year:
    trans: anio
  cyl:
    trans: cilindros
  trans:
    trans: trans
  drv:
    trans: traccion
    values:
      f: d
      r: t
      4: 4
  cty:
    trans: cuidad
  hwy:
    trans: autopista
  fl:
    trans: combust
  class:
    trans: clase
    values:
      2seater: 2asiesntos
      compact: compacto
      midsize: mediano
      minivan: van
      pickup: pickup
      subcompact: subcompacto
      suv: suv
```

Crear un nuevo archivo YAML es facil, se puede crear en RStudio mediante abriendo un nuevo archivo *text* or usando Notepad.  

Lo importante is usar los espacios is los doble puntos en los lugares apropiados.  Utilize la muestra para saber cual es el patron a seguir.

Despues de grabar el archivo en su *Working Directory*, utilize la funcion `translate_data()`

```r
library(datos)
translate_data(ggplot2::mpg, "mi_traduccion.yml")
```
Hay un archivo pre-grabado en el paquete para demonstrar que deberia pasar:

```{r}
library(datos)
t <- translate_data(ggplot2::mpg, pkg_spec("mpg.yml"))
head(t)
```

## Compartir traducciones

Una ves completado el archivo YAMl, mandelo por medio de un Issue en GitHub, or por medio del canal official del proyecto en Slack.

