---
title: "datos"
output: github_document
---

```{r setup, include=FALSE}
library(datos)
knitr::opts_chunk$set(echo = TRUE)
```

Este paquete provee el conjuntos de datos ya traducidos que van a ser la base para la traducción del libro R4DS.  La idea es, eventualmente, publicar este paquete en CRAN, para que los lectores puedan hacer los ejercicios.

## Instalación

El paquete está disponible en GitHub, y puede ser instalando utilizando `devtools`:

```
devtools::install_github("cienciadedatos/datos")
```

## Uso

Después de instalar el paquete. Utilice la función `data()` para ver qué sets de datos están disponibles:

```r
data(package = "datos")
```

El resultado será algo así:

```
Data sets in package ‘datos’:

diamantes                           Precio de 50,000 diamantes
millas                              
paises                              
vuelos                              
```

Después puede utilizar el paquete para sus ejercicios o para la traducción:

```{r}
library(datos)
dplyr::glimpse(diamantes)
```

Estos datos tambien tendrán su propio archivo de ayuda.  

```r
?diamantes
```

## Traducciones

Despues de instalar el paquete.  La parte mas importante es el archivo YAML; aquí hay una muestra de cómo se traduce el set de datos `ggplot2::diamonds`:

```yml
df:
  source: ggplot2::diamonds
  name: diamantes
variables:
  price:
    trans: precio
    desc: Precio en dolares US
  carat:
    trans: quilate
    desc: Peso del diamante
  cut:
    trans: corte
    desc: Calided del corte
    values:
      Good: Bueno
      Very Good: Muy bueno
      Fair: Regular
  clarity:
    trans: claridad
    desc: Medida de que tan claro es el diamante
  depth:
    trans: profundidad
    desc: Porcentaje total de la profundidad
  table:
    trans: tabla
    desc: Medida de la parte mas ancha del diamante
  x:
    trans: x
    desc: Largo in milimetros
  y:
    trans: y
    desc: Ancho in milimetros
  z:
    trans: z
    desc: Profundidad en milimetros
help:
  name: diamantes
  alias: diamantes
  title: Precio de 50,000 diamantes
  description: Un set que contiene los precios de casi 54,000 diamantes.
  usage: diamantes
  format: Un data.frame con 53,940 lineas y 10 variables
```

Crear un nuevo archivo YAML es fácil. Se puede crear en RStudio abriendo un nuevo archivo *text* o usando Notepad.  

Lo importante es usar los espacios y los dos puntos en los lugares apropiados.  Utilice la muestra para saber cuál es el patrón a seguir.

### Usando `datalang`

El paquete `datalang` es el que se va a utilizar para hacer la traduccion del los datos.  Para instalar use:

``` r
# install.packages("devtools")
devtools::install_github("edgararuiz/datalang")
```

Despues de grabar el archivo en su *Working Directory*, utilize la función `translate_data()`

```r
library(datalang)
translate_data(ggplot2::mpg, "mi_traduccion.yml")
```
Hay un archivo pre-grabado en el paquete para demostrar qué debería pasar:

```{r}
library(datalang)
t <- translate_data(ggplot2::diamonds, system.file("specs/diamonds.yml", package = "datos"))
head(t)
```

## Actualizando el paquete

Si quiere actualizar el paquete entero, utilize el commando: `datalang::translate_folder()`.  Este comando va a crear las traducciones, los archivos de ayuda, y los va a grabar en el lugar apropiado. 


## Compartir traducciones

Una vez completado el archivo YAML, mándelo por medio de un Issue en GitHub, o por medio del canal oficial del proyecto en Slack.
