---
title: "datos"
output: 
  github_document
---

```{r setup, include=FALSE}
library(datos)
library(ggplot2)
library(dplyr)
library(purrr)
knitr::opts_chunk$set(echo = TRUE)
```

[![CRAN status](https://www.r-pkg.org/badges/version/datos)](https://cran.r-project.org/package=datos)
[![Travis-CI Build Status](https://travis-ci.org/cienciadedatos/datos.svg?branch=master)](https://travis-ci.org/cienciadedatos/datos)
[![Coverage status](https://codecov.io/gh/cienciadedatos/datos/branch/master/graph/badge.svg)](https://codecov.io/github/cienciadedatos/datos?branch=master)

Este paquete provee la traducción al español de conjuntos de datos en inglés originalmente disponibles en otros paquetes de R. Los datos traducidos son los que se utilizan en los ejemplos del libro [R para Ciencia de Datos](es.r4ds.hadley.nz), la versión en español de [R for Data Science](r4ds.had.nz.co) de Hadley Wickham & Garrett Grolemund. El paquete `datos` puede utilizarse junto con el libro o de manera independiente como fuente de datos de práctica en español. 

## Instalación

El paquete está disponible en GitHub y puede ser instalado utilizando `remotes`:

```r
# install.packages("remotes")
remotes::install_github("cienciadedatos/datos")
```

## Requisitos

Este paquete traduce los datos **en el momento**. Esto implica que la versión en español de los datos no está contenida como un objeto dentro del paquete, sino que se genera al momento de utilizarlos. Por lo tanto, para poder usar `datos`, **el paquete que contiene los datos originales en inglés debe estar previamente instalado**. 

Los paquetes necesarios son:

```{r, echo = FALSE}
specs <- list.files("inst/specs")
all <- map(file.path("inst", "specs", specs), yaml::read_yaml)
sources <- map_chr(all, ~.x$df$source)
packages <- map(strsplit(sources, "::"), ~.x[[1]])
d <- map_chr(strsplit(sources, "::"), ~.x[[2]])
translated <- paste0("'", paste0(d, collapse = "', '"), "'")
knitr::kable(data.frame(Paquetes = as.character(unique(packages))))
```

Salvo `Lahman` y `nycflights13`, todos vienen incluidos en el `tidyverse`. 

## Traducciones

Las traducciones disponibles dentro de `datos` son las siguientes:

```{r, echo=FALSE}
results <- help.search("datasets", package = "datos")
datos <- results$matches[c("Name", "Title")]
knitr::kable(stats::setNames(datos, c("Nombre", "Título")))
```

Además, se incluyen tres set de datos para practicar la manipulación de cadenas (_strings_): `oraciones`, `palabras` y `fruta`. 

## Uso

La libreria `datos` tiene que ser cargada explícitamente en la sesión de R:

```{r}
library(datos)
library(ggplot2)
library(dplyr)
```

Las variables que contienen los datos van a estar disponibles inmediatamente para su uso, pero los datos no se van a traducir hasta que la variable sea "llamada" explícitamente en el código que se escriba. En este ejemplo, los datos `diamantes`, que provienen de `ggplot2::diamonds`, se cargan en la memoria de R cuando los llamamos por primera vez en español:

```{r}
glimpse(diamantes)
```

Una vez cargado en la memoria, `diamantes` se puede utilizar como cualquier otro _dataset_ en R:

```{r}
diamantes %>%
  filter(corte == "Bueno") %>%
  ggplot() +
  geom_boxplot(aes(claridad, precio, fill = claridad)) +
  theme(legend.position = "none") +
  labs(title = "Diamantes", subtitle = "Precio y claridad")
```


## Sobre la función para traducir los datos 

La traducción de los datos se realiza a través de las funciones provistas en el paquete [datalang](https://github.com/edgararuiz/datalang) desarrollado por Edgar Ruiz. 
